【裁判字號】    99,訴,351
【裁判日期】    990819
【裁判案由】    違反毒品危害防制條例
【裁判全文】
臺灣臺南地方法院刑事判決               99年度訴字第351號
公  訴  人  臺灣臺南地方法院檢察署檢察官
被      告  乙○○
上列被告因違反毒品危害防制條例案件，經檢察官提起公訴（99
年度毒偵字第286號），被告於審理期日就被訴事實為有罪陳述
，本院聽取當事人之意見後，經合議庭裁定進行簡式審判程序，
並判決如下：
    主  文
乙○○施用第一級毒品，累犯，處有期徒刑拾月；又施用第二級
毒品，累犯，處有期徒刑肆月。應執行有期徒刑壹年。
    事  實
一、乙○○前曾因施用毒品案件，經法院裁定送強制戒治，嗣於
    民國88年9月3日因停止戒治付保護管束釋放出所，並於89年
    2月27日因保護管束期滿未經撤銷視為執行完畢，經檢察官
    於89年3月3日，以89年度戒毒偵字第105號為不起訴處分確
    定。詎其仍未戒絕毒癮，復於受前揭強制戒治執行完畢並釋
    放後之5年內，再因施用毒品案件，於94年2月4日經臺灣臺
    南地方法院以93年度訴字第1236號判決判處應執行有期徒刑
    10月確定。復又因施用毒品案件，經臺灣臺南地方法院於95
    年5月25日以95年度訴字第520號判決判處有期徒刑10月確定
    ，於96年6月11日縮短刑期假釋出監，並於96年10月23日因
    保護管束期滿未經撤銷視為執行完畢。
二、詎乙○○仍未戒除毒癮，復先基於施用第一級毒品之犯意，
    於98年9月8日晚上8時許，在臺南縣安定鄉○○村○○○道
    路旁，以針筒（未據扣案）注射之方式，施用第一級毒品海
    洛因1次，復隨即再另行基於施用第二級毒品之犯意，將甲
    基安非他命置於燈泡（亦未據扣案）內燒烤之方式，施用第
    二級毒品甲基安非他命1次。嗣乙○○因另案遭通緝，於98
    年9 月9日下午4時40分許，為警逮捕到案，並經其同意採驗
    尿液，呈嗎啡及甲基安非他命類陽性反應，始查獲上情。
三、案經臺南縣警察局善化分局報請臺灣臺南地方法院檢察署檢
    察官偵查起訴。
    理  由
一、本件被告乙○○所犯為死刑、無期徒刑、最輕本刑為三年以
    上有期徒刑以外之罪，亦非屬高等法院管轄之第一審案件，
    其於準備程序進行中，先就被訴事實為有罪之陳述，經法官
    告知簡式審判程序之旨，並聽取公訴檢察官之意見後，依刑
    事訴訟法第273條之1第1項、第273條之2等規定，裁定由受
    命法官獨任進行簡式審判程序，且不受同法第159條第1項、
    第161條之2、第161條之3、第163條之1及第164條至第170條
    所規定證據能力認定及調查方式之限制，合先敘明。
二、前開事實，業經被告乙○○於本院審理時自白不諱，而被告
    於98年9月9日下午5時40分，經其同意後為警所採集之尿液
    ，經送往長榮大學以酵素免疫分析法EIA篩檢及氣相層析質
    譜儀GC／MS檢驗之結果，確呈現嗎啡、甲基安非他命之陽性
    反應，此有長榮大學確認報告及尿液送驗編號暨年籍對照表
    各1紙附卷可稽（警卷第1至2頁參見），足認被告上開之任
    意性自白核與事證相符，應堪採信。
三、再按毒品危害防制條例於92年7月9日修正公布，自93年1月9
    日施行，其中第20條、第23條將施用毒品之刑事處遇程序，
    區分為『初犯』及『5年內再犯』、『5年後再犯』。依其立
    法理由之說明：『初犯』，經觀察、勒戒或強制戒治後，應
    為不起訴處分或不付審理之裁定；經觀察、勒戒或強制戒治
    執行完畢釋放後，『5年內再犯』者，因其再犯率甚高，原
    實施之觀察、勒戒及強制戒治既已無法收其實效，爰依法追
    訴或裁定交付審理。至於經觀察、勒戒或強制戒治執行完畢
    釋放後，『5年後再犯』者，前所實施之觀察、勒戒或強制
    戒治以足以遮斷其施用毒品之毒癮，為期自新及協助其斷除
    毒癮，仍適用『初犯』規定，先經觀察、勒戒或強制戒治之
    程序。從而依修正後之規定，僅限於『初犯』及『5年後再
    犯』二種情形，始應先經觀察、勒戒或強制戒治程序。倘被
    告於5年內再犯，經依法追訴處罰，縱其第3次（或第3次以
    上）再度施用毒品之時間，在初犯經觀察、勒戒或強制戒治
    執行完畢釋放5年以後，已不合於『5年後再犯』之規定，且
    因已於『5年內再犯』，顯見其再犯率甚高，原實施觀察、
    勒戒或強制戒治，已無法收其實效，即應依該條例第10條處
    罰（最高法院95年第7次刑事庭會議決議參照）。本件經查
    ，被告前曾因施用毒品案件，經法院裁定送強制戒治，嗣停
    止戒治付保護管束釋放出所，並於89年2月27日因保護管束
    期滿視為執行完畢。復於受前開強制戒治處分執行完畢並釋
    放後之5年內，再因施用毒品案件，經本院以93年度訴字第
    1236號判決判處應執行有期徒刑10月確定，此有臺灣高等法
    院被告前案紀錄表1份附卷可按，是本件被告雖係於受上開
    強治戒治執行完畢並釋放後之5年後，再犯本件毒品危害防
    制條例第10條第1、2項之罪，惟因前述5年內曾另再犯施用
    毒品罪名而屬3犯以上，依法仍應予以追訴。故而，本件事
    證明確，被告犯行堪以認定。
三、按海洛因以及甲基安非他命分別係毒品危害防制條例第2條
    第2項第1款、第2款所明定之第一、二級毒品，均禁止非法
    持有及施用，被告非法施用海洛因以及甲基安非他命，核其
    所為，係犯毒品危害防制條例第10條第1項、第2項之施用第
    一、二級毒品罪。又被告持有第一級毒品海洛因及第二級毒
    品甲基安非他命並進而施用，其持有之低度行為應為施用之
    高度行為所吸收，均不另論罪。此外，被告上開所犯二罪間
    ，因犯意個別，行為殊異，應予分論併罰。再查，被告有如
    犯罪事實欄之論罪科刑紀錄，於96年10月23日因假釋付保護
    管束期滿未經撤銷，視為執行完畢，此亦有臺灣高等法院被
    告前案紀錄表1份附卷足憑，故被告於受有期徒刑執行完畢
    後，5年以內故意再犯本件有期徒刑以上之罪，依刑法第47
    條第1項規定，各為累犯，均應依法加重其刑。茲審酌被告
    前曾因施用毒品送強制戒治處分及判處徒刑均執行完畢後，
    猶不思戒絕毒癮、革除惡習，顯未能深切悔改並記取教訓，
    惟念及其施用毒品之犯行，在本質上乃屬自我戕害身心健康
    之行為，以及被告犯後坦承犯行，態度良好等一切情狀，各
    量處如主文所示之刑，並定其應執行之刑，以資懲戒。
四、據上論斷，應依刑事訴訟法第273條之1第1項、第299條第1
    項前段，毒品危害防制條例第10條第1項、第2項，刑法第11
    條前段、刑法第47條第1項、第51條第5款前段，判決如主文
    。
本案經檢察官甲○○到庭執行職務
中    華    民    國    99    年    8     月    19    日
                  刑事第八庭  法  官  林臻嫺
以上正本證明與原本無異。
如不服本判決應於收受本判決後10日內向本院提出上訴書狀，並
應敘述具體理由。如未敘述上訴理由者，應於上訴期間屆滿後20
日內向本院補提理由書狀（均須按他造當事人之人數附繕本）「
切勿逕送上級法院」。
                              書記官  洪培綺
中    華    民    國    99    年    8     月    19    日
附錄本案論罪科刑法條全文：
毒品危害防制條例第10條
施用第一級毒品者，處 6 月以上 5 年以下有期徒刑。
施用第二級毒品者，處 3 年以下有期徒刑。

司法院資訊處製作；財團法人民間司法改革基金會備份。
